臺灣板橋地方法院刑事判決　　　　　　　 95年度易字第446號
公　訴　人　臺灣板橋地方法院檢察署檢察官
被　　　告　甲○○
選任辯護人　莊柏林律師
上列被告因詐欺案件，經檢察官提起公訴（九十四年度偵字第五
六五六號），本院判決如下：
    主  文
甲○○意圖為自己不法之所有，以詐術使人將本人之物交付，累
犯，處有期徒刑壹年。
    事  實
一、甲○○前曾於民國八十五年間因犯詐欺等罪，經臺灣臺北地
    方法院以八十八年易緝字第七號判處有期徒刑六月，經上訴
    後，由臺灣高等法院以八十八年度上訴字第四二一三號判決
    駁回上訴，再經上訴，由最高法院於九十一年四月十八日以
    九十一年台上字第二０九一號駁回上訴確定，於九十一年七
    月三十日易科罰金執行完畢。
二、甲○○詎仍不知悔改，基於意圖為自己不法所有之犯意，明
    知丁○○因無力繳交其所有座落於臺北縣蘆洲市○○段七二
    三、七三七地號及其上建物即門牌號碼為臺北縣蘆洲市○○
    路一六六四號四樓房地金額新台幣（以下同）二百五十萬元
    之抵押貸款債務，本金最高限額抵押權登記為三百萬元，而
    急欲出售上開房地，便要求甲○○幫忙處理，約定買賣價金
    由甲○○決定，但買受人需要其處理房屋貸款債務，高出貸
    款價金之部分，即由甲○○取得，嗣甲○○向丁○○佯稱已
    找到買主，需要丁○○交付、並簽署相關過戶資料，丁○○
    因而陷於錯誤，在甲○○所提出之土地登記申請書、土地買
    賣所有權移轉契約書、建築改良物所有權移轉契約書等文件
    上簽名，詎甲○○竟於九十二年五月一日，委託不知情之代
    書黃棟源向台北縣三重地政事務所申請將上開房地移轉登記
    於自己名下，並於九十二年五月二十二日登記完畢，致使丁○○喪失上開房地之所有權，由甲○○取得所有權，但本金
    最高限額為三百萬元之債務人仍為丁○○。嗣丁○○接獲臺
    北國際商業銀行承辦人員通知，表示房屋已移轉至甲○○名
    下，而貸款未繳付，即將拍賣上開房地，丁○○查覺有異，
    始悉上情。
二、案經被害人丁○○訴請臺北縣政府警察局蘆洲分局報告臺灣
    板橋地方法院檢察署官偵查起訴。
    理  由
一、訊據被告甲○○坦承於九十二年五月二十二日將上開房地移
    轉登記在自己名下，而本金最高限額為三百萬元之債務人仍
    為告訴人丁○○之事實，然矢口否認有詐欺之犯意，辯稱：
    買賣契約書都是告訴人自己簽名蓋章，告訴人積欠伊四十萬
    元，為處理告訴人積欠之四十萬元而將上開房地過戶予伊，
    再由告訴人清償抵押貸款債務云云。惟查，(一)上揭犯罪事實
    業據告訴人丁○○指訴綦詳，並經證人即代書黃棟源證述，
    其並未接洽到告訴人，全亦未與告訴人確認，過戶資料均由
    被告拿出來等語無訛（見九十四年度偵字第五六五六號卷第
    四十一頁），(二)復有土地登記申請書、土地買賣所有權移轉
    契約書、建築改良物所有權移轉契約書、本院九十二年度拍
    字第一九七二號裁定所附土地及建物登記謄本、借據在卷可
    資佐證，(三)雖證人即目前仍居住在上開房地且為被告之友人
    丙○○證稱：「（辯護人問：你是否知道房地過戶給被告？
    ）我有確認過，應該是九十二年，我有打電話給告訴人，告
    訴人叫我不要匯款《即繳納租金》，而被告拿土地、房屋謄
    本給我看，上面登記為被告甲○○。（辯護人問：你從何時
    拿租金給被告？）應該是九十二年六月給甲○○現金‧‧‧
    （檢察官問：交付租金前有無和告訴人聯絡過？）我有當場
    打電話和告訴人聯絡過。我打電話到告訴人公司問告訴人，
    在電話中問告訴人：房子又賣了？是否確認賣給被告？告訴
    人回答說『是啊』」等語（見本院卷第九十五頁至第一０五
    頁）。然出售上開房地予告訴人之證人乙○○在臺灣高等法
    院九十三年度上易字第一一七八號民事庭準備程序筆錄中證
    稱：「‧‧‧上開房屋我是八十一年買九十年賣的，賣給告
    訴人，賣的時候並未出租給他人，我委託被告賣房子，丙○○（即目前仍居住在上開房屋亦為被告之友人）是被告的助
    理，我委託被告賣房子的時候被告說有的買主喜歡房子有人
    承租，如有人承租會比較好賣，我是（與丙○○、被告）一
    起到板橋地院作房屋租賃公證契約，當時上開房屋已空了二
    年，丙○○並未搬進來住過，我並未告知告訴人上開房屋有
    租賃契約‧‧‧」等語（見臺灣高等法院九十三年度上易字
    第一一七八號民事訴訟卷第八十頁）。且證人乙○○在本院
    證稱，其在臺灣高等法院九十三年度上易字第一一七八號民
    事庭準備程序中所言均為事實，並稱到法院公證的時候，其
    夫妻、丙○○及被告都有來法院，其之前租給他人一萬二千
    元，不可能租給丙○○七千元，還簽約租十年。當初被告擔
    任其財務顧問，被告稱其同時擁有三個房子，信用擴張太快
    ，建議其處理掉上開房屋等語（見本院卷第二三五頁至二三
    八）。依證人乙○○之證詞，丙○○在尚未住進上開房屋之
    前，即與被告謀議與屋主乙○○訂定租賃契約，復讓告訴人
    在不知情之情況下買受上開房屋，告訴人買受上開房屋之後
    並未搬入，而目前實際居住該屋者即為丙○○，又丙○○製
    作不實之房屋租賃契約，持向本院公證處辦理公證，犯有偽
    造文書等罪嫌，經告訴人提出告訴及本院民事執行處告發，
    由臺灣板橋地方法院檢察署檢察官以九十五年度偵字第一四
    七三五號、第一四七三六號提起公訴在案，業經本院調九十
    二年度執字第二三三二四號卷、臺灣高等法院九十三年度上
    易字第一一七八號民事訴訟卷查閱無訛，並有上開起訴書（
    附於本院卷第二一四頁、第二一五頁）、判決書在卷可參，
    衡情證人乙○○業已出售上開房屋，並已辦理清償抵押貸款
    債務，與本件無任何利害關係；而證人丙○○與被告關係密
    切，復因上開房屋之租賃契約公證事宜或涉有偽造文書犯行
    ，其證詞不免迴護被告；更且，告訴人急欲出售上開房地即
    為清償其貸款債務，自不可能僅將上開房地移轉予告訴人，
    而仍自行承擔其抵押貸款債務。故本院認證人丙○○之證詞
    不足採信，證人乙○○之證詞與實情相符。從而，本院認被
    告將上開房屋移轉登記於其名下之際，告訴人尚不知情。
    (四)又被告辯稱，告訴人積欠其四十萬元雖提出其與告訴人之
    確認單、臺灣中小企業銀行存款憑條為據，惟查，九十一年
    二月二十七日之確認單金額合計二十五萬元，雖經告訴人簽
    名，但並未載名緣由；另九十一年三月一日臺灣中小企業銀
    行存款憑條，係被告匯款九萬元予升豐鋼模股份有限公司，
    難認與告訴人有何關連，更且上開確認單及存款憑條往來金
    額合計三十四萬元，與被告所辯，告訴人積欠其四十萬元之
    金額並不相符。故被告辯稱，為處理告訴人積欠之四十萬元
    而將上開房地過戶予伊，再由告訴人清償抵押貸款債務乙節
    ，不足採信。(五)末查被告先謀議由友人丙○○與上開房屋之
    前屋主乙○○訂定租賃契約辦理公證後，再替乙○○尋得買
    受人即告訴人，並辦理房地買賣，復以告訴人為名義向台北
    國際商業銀行貸款二百五十萬元，而登記本金最高限額三百
    萬元之抵押權，讓丙○○居住在上開房屋，嗣後將上開房屋
    移轉登記在被告自己名下，而不需負擔二百五十萬元之銀行
    貸款，被告為自己不法所有之意圖甚為明顯。被告所辯，核
    係卸責之詞，均不足採，本案事證已臻明確，應依法論科。
二、按被告行為後，刑法及其施行法業於九十五年七月一日修正
    施行，關於新舊法律變更之比較適用，原則上應就罪刑有關
    之共犯、未遂犯、想像競合犯、牽連犯、連續犯、結合犯，
    以及累犯加重、自首減輕暨其他法定加減原因（如身分加減
    ）與加減例等一切情形，綜其全部罪刑之結果而為比較（最
    高法院九十五年第八次會議關於中華民國刑法九十四年修正
    施行後之法律比較適用決議第一點第(四)小點參照），而此次
    修法與本案罪刑相關者，有刑法第四十七條、第三十三條第
    五款等規定，本院認(一)就累犯部分，修正後刑法第四十七條
    雖增定第二項，並將第一項修正為受徒刑之執行完畢，或一
    部之執行而赦免後，五年以內「故意」再犯有期徒刑以上之
    罪者，為累犯，然因被告本案犯行屬故意犯罪，無論依據修
    正前後之規定，均將成立累犯，亦即修正後之規定並未較有
    利於被告；(二)就刑法第三十三條第五款部分言之，本案被告
    所犯刑法第三百三十九條第一項本身雖未修正，但修正後刑
    法第三十三條第五款亦已將罰金刑調整為新臺幣一千元以上
    ，以百元計算，故本條項罰金刑度部分已變更為「新臺幣三
    萬元以下，新臺幣一千元以上」，經比較前後規定之刑度，
    應以修正前之規定對被告較為有利。經綜合比較前述各項法
    律變更之結果後，本案因修正後之規定並未對被告更為有利
    ，依據刑法第二條第一項前段，應一體適用修正前刑法及修
    正前罰金罰鍰提高標準條例之規定，合先敘明。
三、核被告所為，係犯刑法第三百三十九條第一項之詐欺取財罪
    。其利用不知情之代書辦理房屋移轉登記，係間接正犯。被
    告有上揭事實欄記載之犯罪科刑及執行紀錄，有臺灣高等法
    院被告前案紀錄表附卷可考，其於受有期徒刑之執行完畢後
    ，五年以內再犯有期徒刑以上之罪，為累犯，應依修正前刑
    法第四十七條規定加重其刑。按新法第五十七條之規定，為
    法院就刑之裁量審認標準見解之明文化，非屬法律之變更，
    此有前揭最高法院九十五年五月二十三日第八次刑事庭會議
    決議第六點第(一)小點可資參照，自無新舊法比較之問題，應
    直接適用修正後之規定。爰審酌被告犯罪之動機、目的、手
    段及所造成之損害、犯罪後否認犯行等一切情狀，量處如主
    文所示之刑，以資懲儆。
據上論斷，應依刑事訴訟法第二百九十九條第一項前段，刑法第
二條第一項前段、修正前刑法第三百三十九條第一項、修正前刑
法第四十七條，罰金罰鍰提高標準條例第一條前段，判決如主文
。
本案經檢察官黃仙宜到庭執行職務。
中　　華　　民　　國　　96　　年　　1 　　月　　19　　日
                  刑事第九庭審判長法　官  潘翠雪
                                  法  官  王士珮
                                  法  官  絲鈺雲
上列正本證明與原本無異。
如不服本判決，應於送達後十日內向本院提出上訴狀
                                  書記官  江文彬
中　　華　　民　　國　　96　　年　　1 　　月　　19　　日
附錄本案論罪科刑法條全文：
中華民國刑法第339條
（普通詐欺罪）
意圖為自己或第三人不法之所有，以詐術使人將本人或第三人之
物交付者，處5年以下有期徒刑、拘役或科或併科1千元以下罰金
。
以前項方法得財產上不法之利益或使第三人得之者，亦同。
前二項之未遂犯罰之。
